【裁判字號】    99,訴,836
【裁判日期】    990430
【裁判案由】    毒品危害防制條例
【裁判全文】
臺灣板橋地方法院刑事判決               99年度訴字第836號
公  訴  人  臺灣板橋地方法院檢察署檢察官
被      告  甲○○
上列被告因違反毒品危害防制條例案件，經檢察官提起公訴（九
十八年度毒偵字第八九０九號），被告於本院準備程序進行中，
就被訴事實為有罪之陳述，經本院告知簡式審判程序意旨，並聽
取公訴人及被告之意見後，本院合議庭裁定由受命法官獨任依簡
式審判程序審理，並判決如下：
    主  文
甲○○施用第一級毒品，累犯，處有期徒刑柒月。扣案之第一級
毒品海洛因壹包（驗餘淨重零點零肆玖公克），沒收銷燬之；扣
案之注射針筒壹支，沒收之。
    事  實
一、甲○○前因施用第一級毒品案件，經本院以九十一年度毒聲
    字第六一六號裁定送觀察、勒戒後，認有繼續施用毒品傾向
    ，復經本院以九十一年度毒聲字第八八八號裁定令入戒治處
    所施以強制戒治，嗣又經本院以九十一年度毒聲字第二五八
    九號裁定停止戒治所餘戒治期間付保護管束，嗣再經本院以
    九十一年度毒聲字第四一０七號裁定撤銷停止戒治令入戒治
    處所施以強制戒治，而於民國九十二年八月一日強制戒治執
    行完畢而釋放，並經臺灣板橋地方法院檢察署檢察官以九十
    二年度戒毒偵字第二八二號為不起訴處分確定。其又因施用
    第一級毒品案件，經本院分別以九十四年度訴字第一三六九
    號、九十四年度訴字第二九四八號判處有期徒刑八月、六月
    確定，二罪接續執行，於九十五年十二月二十二日縮刑期滿
    執行完畢。復因施用第一級毒品案件，經本院分別以九十七
    年度訴字第四八號、九十七年度訴字第六五０號判處有期徒
    刑八月、八月確定，嗣經本院以九十七年度聲字第四六一七
    號裁定定其應執行有期徒刑一年二月確定，甫於九十八年六
    月二十四日縮刑期滿執行完畢。詎仍不知悛悔，其明知海洛
    因係業經公告列為毒品危害防制條例第二條第二項第一款之
    第一級毒品，不得非法持有、施用，詎仍未戒除施用毒品習
    性，復基於施用第一級毒品海洛因之犯意，於九十八年十一
    月二十六日上午八、九時許，在臺北縣中和市○○街五０一
    之二號住處內，施用第一級毒品海洛因一次。嗣於同日下午
    一時二十分許，在臺北縣永和市○○街十六巷十八號前，因
    形跡可疑為警攔檢盤查而查獲，並扣得其所有之第一級海洛
    因一包（驗餘淨重零點零四九公克）及供施用第一級毒品海
    洛因所用之注射針筒一支。嗣經警依法對其採集尿液送驗後
    ，始查悉上情。
二、案經臺北市政府警察局松山分局報告臺灣板橋地方法院檢察
    署檢察官偵查起訴。
    理  由
壹、程序事項：
    被告甲○○所犯係死刑、無期徒刑或最輕本刑為三年以上有
    期徒刑以外之罪，亦非屬高等法院管轄第一審之案件，其於
    準備程序中就被訴事實為有罪之陳述，經本院告知簡式審判
    程序之旨，並聽取公訴人及被告之意見後，經本院合議庭認
    為適宜，乃依刑事訴訟法第二百七十三條之一第一項規定，
    裁定由受命法官獨任進行簡式審判程序，先予敘明。
貳、實體事項：
一、上揭犯罪事實，業據被告於本院準備程序及審理中自白不諱
    ，且被告於前揭查獲時地為警依法對其採集之尿液經送請臺
    灣尖端先進生技醫藥股份有限公司以酵素免疫分析法（EIA
    ）初步檢驗及氣相層析質譜儀分析法（GC/MS ）確認檢驗結
    果，確呈鴉片類（嗎啡）陽性反應，此有該公司出具之九十
    八年十二月十一日濫用藥物檢驗報告一紙在卷可參（參見偵
    卷第五三頁）。又扣案之被告所有疑似第一級毒品海洛因白
    色粉末一包（驗餘淨重零點零四九公克）經送請交通部民用
    航空局航空醫務中心鑑定結果，確含有第一級毒品海洛因成
    分，此有該中心出具之九十八年十二月十五日航藥鑑字第09
    86348 號毒品鑑定書一紙在卷可憑（參見偵卷第四十頁）。
    綜上所述，足認被告之自白核與事實相符，應可採為論罪科
    刑之依據。按施用第一、二級毒品為犯罪行為，毒品危害防
    制條例第十條第一項及第二項各定有處罰明文。故施用該毒
    品者，依前揭規定本應科以刑罰，惟基於施用毒品之人，兼
    有病患屬性，乃於刑事政策上對合於一定條件之施用者，依
    同條例第二十條、第二十三條之規定，施以觀察、勒戒及強
    制戒治之治療，期以保安處分替代刑罰，戒斷其身、心癮。
    嗣因其程序過於繁雜，上揭條例於九十二年七月九日修正公
    布，自九十三年一月九日施行，將該第二十條、第二十三條
    之保安處分程序，單純區分為「初犯」、「五年內再犯」及
    「五年後再犯」三種；依其立法理由之說明：「初犯」，經
    觀察、勒戒或強制戒治後，應為不起訴處分或不付審理之裁
    定；經觀察、勒戒或強制戒治執行完畢釋放後，「五年內再
    犯」者，因其再犯率甚高，原實施之觀察、勒戒及強制戒治
    既已無法收其實效，爰依法追訴或裁定交付審理。至於經觀
    察、勒戒或強制戒治執行完畢釋放後，「五年後再犯」者，
    前所實施之觀察、勒戒或強制戒治已足以遮斷其施用毒品之
    毒癮，為期自新及協助其斷除毒癮，仍適用「初犯」規定，
    先經觀察、勒戒或強制戒治之程序。從而依修正後之規定，
    僅限於「初犯」及「五年後再犯」二種情形，始應先經觀察
    、勒戒或強制戒治程序，不能逕行起訴，亦即設為施用毒品
    罪起訴條件之限制。但倘被告於五年內已再犯，經依法再為
    「保安處分」或「追訴處罰」者，縱其第三次（或第三次以
    上）施用毒品之時間，在初犯之保安處分執行完畢釋放五年
    以後，即非屬「五年後再犯」之情形，且因前有「五年內再
    犯」情形，顯見其再犯率甚高，原實施之保安處分無法收其
    實效，毋庸仍予寬典處遇，而應依該條例第十條逕予刑罰制
    裁。至於第三次（或第三次以上）施用毒品之時間，是否宜
    有期間限制？以多久為適宜？則分屬刑事政策、專門醫學之
    範圍，非審判機關所能決定，有待循立法途徑解決，此為本
    院近來之統一見解（最高法院九十八年台非字第五六號判決
    意旨可資參照）。查本件被告前因施用第一級毒品案件，經
    本院以九十一年度毒聲字第六一六號裁定送觀察、勒戒後，
    認有繼續施用毒品傾向，復經本院以九十一年度毒聲字第八
    八八號裁定令入戒治處所施以強制戒治，嗣又經本院以九十
    一年度毒聲字第二五八九號裁定停止戒治所餘戒治期間付保
    護管束，嗣再經本院以九十一年度毒聲字第四一０七號裁定
    撤銷停止戒治令入戒治處所施以強制戒治，而於九十二年八
    月一日強制戒治執行完畢而釋放，並經臺灣板橋地方法院檢
    察署檢察官以九十二年度戒毒偵字第二八二號為不起訴處分
    確定。其又因施用第一級毒品案件，經本院分別以九十四年
    度訴字第一三六九號、九十四年度訴字第二九四八號判處有
    期徒刑八月、六月確定，二罪接續執行，於九十五年十二月
    二十二日縮刑期滿執行完畢一節，此有臺灣高等法院被告前
    案紀錄表一份在卷可參。被告既曾於前揭強制戒治執行完畢
    釋放後五年內再犯施用第一級毒品案件而經依法再為追訴處
    罰，且於本件中，又係於九十八年十一月二十六日上午八、
    九時許有施用第一級毒品海洛因之犯行，即非屬毒品危害防
    制條例第二十條第三項所定「五年後再犯」之情形，揆諸前
    開判決意旨及說明，自應逕行追訴處罰。從而，本件事證已
    臻明確，被告犯行洵堪認定，應予依法論科。
二、核被告所為，係犯毒品危害防制條例第十條第一項之施用第
    一級毒品海洛因罪。被告持有第一級毒品海洛因後，進而施
    用，其持有之低度行為應被其施用之高度行為所吸收，不另
    論罪。又被告前因施用第一級毒品案件，經本院分別以九十
    七年度訴字第四八號、九十七年度訴字第六五０號判處有期
    徒刑八月、八月確定，嗣經本院以九十七年度聲字第四六一
    七號裁定定其應執行有期徒刑一年二月確定，甫於九十八年
    六月二十四日縮刑期滿執行完畢，此有臺灣高等法院被告前
    案紀錄表一份在卷可參，其前受有期徒刑之執行完畢，於五
    年以內故意再犯本件有期徒刑以上之罪，為累犯，應依刑法
    第四十七條第一項規定，加重其刑。爰審酌被告屢犯不改，
    顯見其意志不堅，缺乏勒戒動機，其施用毒品足以導致精神
    障礙、性格異常，甚至造成生命危險，戕害一己之身體健康
    ，惟念其犯後已能坦承犯行，態度尚稱良好，甚有悔意等一
    切情狀，量處如主文所示之刑。至扣案之第一級毒品海洛因
    一包（驗餘淨重零點零四九公克），不問屬於犯人與否，應
    依毒品危害防制條例第十八條第一項前段規定，宣告沒收銷
    燬之。又盛裝前開第一級毒品海洛因之包裝袋一個，參以法
    務部調查局現今所採行之鑑驗方式，包裝袋仍會殘留微量毒
    品，而無法將之完全析離，此有法務部調查局調科壹字第09
    362396550 號函文意旨可資參照，是可認該一個包裝袋與殘
    留其上之第一級毒品海洛因當已無法析離，而均應視為毒品
    ，故應與所盛裝之第一級毒品海洛因併予沒收銷燬，附此敘
    明。至鑑驗所耗損之第一級毒品海洛因，既已滅失，爰不另
    為沒收銷燬之諭知，併予敘明。另扣案之注射針筒一支，係
    被告所有供施用第一級毒品海洛因所用之物，亦據其於警詢
    及偵審中供明在卷可按，爰依刑法第三十八條第一項第二款
    規定，併予宣告沒收。
據上論斷，應依刑事訴訟法第二百七十三條之一第一項、第二百
九十九條第一項前段，毒品危害防制條例第十條第一項、第十八
條第一項前段，刑法第十一條、第四十七條第一項、第三十八條
第一項第二款，判決如主文。
本案經檢察官蘇振文到庭執行職務。
中    華    民    國    99    年    4     月    30    日
                  刑事第六庭    法  官  林家賢
上列正本證明與原本無異。
如不服本判決，應於判決送達後十日內，向本院提出上訴書狀，
並應敘述具體理由；其未敘述上訴理由者，應於上訴期間屆滿後
二十日內向本院補提理由書（均須按他造當事人之人數附繕本）
「切勿逕送上級法院」。
                                書記官  林政良
中    華    民    國    99    年    4     月    30    日
附錄本判決論罪科刑法條：
毒品危害防制條例第十條第一項：
施用第一級毒品者，處六月以上五年以下有期徒刑。

司法院資訊處製作；財團法人民間司法改革基金會備份。
